【裁判字號】    89,訴緝,142
【裁判日期】    890911
【裁判案由】    大陸人民條例等
【裁判全文】
臺灣板橋地方法院刑事判決                        八十九年度訴緝字第一四二號
    公  訴  人  臺灣板橋地方法院檢察署檢察官
    被      告  甲○○
右列被告因違反台灣地區與大陸地區人民關係條例等案件，經檢察官提起公訴（八十
七年度偵字第二七四八六號、八十八年度偵字第三０一四號），本院判決如左：
    主  文
甲○○無罪。
    理  由
一、公訴意旨略以：被告甲○○明知大陸人民李虹，未經許可不得入境台灣地區，竟
    於民國（下同）八十七年間充當人頭，經由與之有犯意聯絡之吳彭申、陳順天（
    二人業經審結）安排，於八十七年六月間前往大陸與李虹辦理假結婚，以使該女
    子來台。甲○○並持大陸地區所出具之結婚證明書向其住所地戶政事務所辦理結
    婚登記，使該管公務員將此不實事項登載於其職務上所掌之公文書上，又分別行
    使該結婚登記之戶籍謄本向內政部警政署入出境管理局申請李虹以探親名義入境
    台灣，足以生損害於戶政機關對於戶籍管理之正確性。嗣李虹獲准入境後，先由
    甲○○將李虹藏匿於住居所地數日，再由吳彭申將李虹帶回台北縣板橋市，由吳
    彭申以每月新台幣（下同）四萬五千元代價僱用之陳順天，負責在台北縣板橋市
    租屋藏匿李虹，從事特種行業。因認被告甲○○所為係違反台灣地區與大陸地區
    人民關係條例第十五條第一款之規定，而犯同法第七十九條第一項使大陸地區人
    民非法進入台灣地區罪，刑法第二百十六條、第二百十四條之行使使公務員登載
    不實文書罪及同法第一百六十四條第一項之藏匿人犯罪。
二、公訴人認被告甲○○所為，涉有違反台灣地區與大陸地區人民關係條例、刑法偽
    造文書、藏匿人犯等罪，無非以被告甲○○經合法傳喚始終未到庭，右揭事實，
    業據同案被告吳彭申、陳順天於警訊及偵查中坦承不諱，核與大陸女子陳毅平、
    李艷雲在警訊中供稱渠等係以結婚之方式來台賣淫、同案被告賴忠南、彭永森、
    吳金章、周新串、陳明儒等均於警訊中坦承與大陸女子假結婚等情相符，並扣得
    大陸女子李虹之旅行證、吳彭申之帳冊、資料袋等物，為主要論據。
三、訊據被告甲○○堅詞否認有公訴人所指，充當人頭與大陸女子假結婚等犯行，辯
    稱：八十七年六月，我在台中縣大里市工作時，看到路邊有大陸新娘的廣告，打
    電話去，綽號「小林」的男子拿大陸女子照片到我大里市住處給我看，我看中李
    虹，先付五萬元訂金，約定待大陸女子來台後再付餘款二十五萬元，後來由綽號
    「阿申」之男子帶我到大陸，辦完結婚手續後，八十七年十一月間李虹來台，跟
    我在台中租住處住八天後就離家，此後即無消息，八十八年三月間，李虹有打電
    話給我，表示她人在大陸，想來台灣，我尚未付尾款，一直在找當初之仲介者，
    看如何解決等語。
四、按犯罪事實，應依證據認定之，無證據不得推定其犯罪事實，刑事訴訟法第一百
    五十四條定有明文。又認定不利於被告之事實，須依積極證據，苟積極證據不足
    為被告不利之認定時，即應為有利於被告之認定，更不必有何有利之證據，最高
    法院著有三十年上字第八一六判例意旨可稽。經查：被告甲○○於警訊、偵查中
    始終未到庭為任何陳述，僅因於吳彭申住處搜得大陸女子李虹之旅行證件、大陸
    所發之結婚證書上載李虹之配偶為被告甲○○，而吳彭申有使李虹及其他以假結
    婚方式來台之大陸女子陳毅平、李艷雲為接客之行為，且同案被告賴忠南、彭永
    森、吳金章、周新串、陳明儒等均警訊中坦承與大陸女子假結婚，即推論被告甲
    ○○為吳彭申安排至大陸，與大陸女子假結婚之人頭，已嫌無據。參以被告甲○
    ○於本院審理時已供承其有支付「小林」代為申辦與大陸新娘結婚之費用，此外
    又查無其他積極證據足認被告甲○○係假結婚，而有公訴人所指犯行，既不能證
    明被告犯罪，自應對被告為無罪之諭知。
據上論斷，應依刑事訴訟法第三百零一條第一項，判決如主文。
本案經檢察官李嘉明到庭執行職務
中      華      民      國    八十九    年      九      月     十一     日
                                      台灣板橋地方法院刑事第四庭
                                          法  官  王  敏  慧
右正本証明與原本無異
如不服本判決應於送達後十日內向本院提出上訴狀
                                          書記官  廖  美  紅
中      華      民      國    八十九    年      九      月     十八     日


司法院資訊處製作；財團法人民間司法改革基金會備份。
